臺灣嘉義地方法院行政訴訟判決
110年度交字第39號
原      告  鄧玉潔  
被      告  交通部公路總局嘉義區監理所


代  表  人  黃萬益  
訴訟代理人  李貞君  
上列當事人間交通裁決事件，原告不服被告民國110年6月21日嘉
監義裁字第76-L00000000、76-L00000000號裁決不服，提起行政
訴訟，本院判決如下：
    主  　　文
原告之訴駁回。
訴訟費用新臺幣參佰元由原告負擔。
    事實及理由
一、本件係因原告違反道路交通管理處罰條例第60條第2項第3款
    及第48條第1項第2款規定，不服被告民國110年6月21日嘉監
    義裁字第76-L00000000、76-L00000000號裁決，而提起行政
    訴訟，經核屬於行政訴訟法第237條之1第1項第1款規定之交
    通裁決事件，自應依行政訴訟法第2編第3章規定之交通裁決
    事件訴訟程序；且本件事證明確，本院爰依同法第237條之7
    規定，不經言詞辯論，逕為判決，合先敘明。
二、事實概要：原告駕駛車牌號碼000-0000號自用小客車（下稱
    系爭車輛），於110年4月12日下午4時45分及同日下午4時46
    分許，在嘉義縣太保市嘉64線（台18線）橋下（下稱系爭路
    段）時，因有「不遵守道路交通標線之指示」及「轉彎或變
    換車道不依標誌、標線、號誌指示」之違規行為，經嘉義縣
    警察局水上分局認有前揭之違規行為，遂以L00000000、L00
    000000號舉發違反道路交通管理事件通知單（下分別稱系爭
    A、B舉發通知單）舉發，記載應到案日期皆為110年7月20日
    ，並移送被告處理。被告遂於110年6月21日依道路交通管理
    處罰條例第60第2項第3款之規定以嘉監義裁字第76-L000000
    00號裁決書，裁處原告罰鍰新臺幣（下同）900元（下稱A處
    分），另依同法第48條第1項第2款、第63條第1項之規定以
    嘉監義裁字第76-L00000000號裁決書，裁處原告罰鍰600元
    ，並記違規點數1點（下稱B處分）。原告不服，遂針對原處
    分提起本件行政訴訟。
三、原告起訴主張：
㈠、本案舉發為一般民眾檢舉，系爭A舉發通知單檢舉人提供的影
    片有爭議，系爭路段為一個大斜坡，紅綠燈設置在大斜坡最
    下處，如果急煞車會造成後車追撞，故沒有踩急煞，而以點
    煞方式停等紅燈，原告並非故意壓線而為之。
㈡、系爭B舉發通知單為同一段檢舉影片，當行駛至系爭路段之台
    18線橋正下方路段，左轉至高鐵大道往嘉義市市區方向，左
    轉後的高鐵大道外側慢車道為單向道，所以在橋下左轉時汽
    車幾乎會有觸碰雙黃線的可能，原告並不知道汽車有壓到雙
    黃線。檢舉人跟在原告後方的駕駛動作與原告如出一轍，如
    要原告欣然接受舉發，除非檢舉人也接受法律約束與裁罰，
    而據以裁罰，否則與法不合，當有違誤。
㈡、並聲明：
１、原處分均撤銷。
２、訴訟費用由被告負擔。
四、被告答辯略以：
㈠、本案經原舉發單位函復略以：經檢視違規影像，系爭車輛行
    經系爭路段時，於號誌為紅燈時超越停止線，號誌轉換為綠
    燈後，直行通過路口後跨越邊線變換至車道，至下個路口處
    跨越雙黃線左轉，依法舉發並無不當。本案既經原舉發單位
    查證違規事實明確，本件原告之訴為無理由，敬請依法駁回
    原告之訴。
㈡、並聲明：
１、原告之訴均駁回。
２、訴訟費用由原告負擔。
五、本院之判斷：
㈠、本件所涉相關規定：
１、道路交通管理處罰條例第60條第2項第3款：汽車駕駛人，駕
    駛汽車有下列情形之一，而本章各條無處罰之規定者，處新
    臺幣900元以上1,800元以下罰鍰：三、不遵守道路交通標誌
    、標線、號誌之指示。
２、道路交通管理處罰條例第48條第1項第2款：汽車駕駛人轉彎
    或變換車道時，有下列情形之一者，處新臺幣600元以上180
    0元以下罰鍰：二、不依標誌、標線、號誌指示。
㈡、原告於前揭時間駕駛系爭車輛行經系爭路段，為兩造所不爭
    執，並有嘉義縣警察局水上分局110年6月7日嘉水警五字第1
    100013622號函暨所附民眾檢舉違規影像光碟，本院勘驗筆
    錄及原處分在卷可查（見原處分卷第6至7、10至11頁，本院
    卷第50頁），此部分堪可認定。
㈢、經查：
１、A處分部分：
⑴、兩造對於A處分原告之違規事實為駕車面對圓形紅燈跨越停
    止線乙節並未爭執，業如前述，並主張其並非故意違規云
    云：
①、違反行政法上義務之行為非出於故意或過失者，不予處罰。
    行政罰法第7條第1項定有明文。該條文反面解釋，違反行政
    法上之義務如係出於故意或過失，則符合行政罰之主觀構成
    要件。
②、而行政罰法所謂故意，係指行為人對於構成違規之事實及該
    事實係屬違規，明知並有意使其發生者（直接故意），或行
    為人對於構成違規之事實，預見其發生而其發生並不違背其
    本意，且知悉該事實係屬違規者（間接故意）而言；所謂過
    失係指行為人雖非故意，但按其情節應注意，並能注意，而
    不注意者（無認識之過失），或行為人對於構成違規之事實
    ，雖預見其能發生而確信其不發生者（有認識之過失）而言
    。
⑵、就本件檢舉人所提供之檢舉畫面，經本院當庭勘驗，勘驗結
    果略以（見本院卷第50頁勘驗筆錄）：
①、2021/04/12 16 ：45：41，檢舉人車輛停於系爭道路停止線
　　附近。
②、2021/04/12 16 ：45：50，原告車輛停於檢舉人車輛右邊車
    道，由行車紀錄器畫面可知原告前車輪超過停止線。
③、2021/04/12 16 ：46：06，原告車輛跨越系爭道路原告行向
    之內外車道分隔線，此時方向燈亮起，原告並未停止跨越檢
    舉車輛前方左轉，原告左轉時，其車身尚未通過前方路口停
    止線，該處車道原告之行向由雙線縮減為一線。　　
⑶、本件原告主張其並非故意，然就其所述，該處紅綠燈設置在
    大斜坡最下處，如果急煞車會造成後車追撞，故沒有踩急煞
    ，而以點煞方式停等紅燈。原告業已知悉該處有紅綠燈，且
    設有停止線，且其知悉其若未停止會違規，而仍然違規，屬
    於上開所述之故意違反行政罰之義務，並非如原告所述該部
    分係屬非故意。　　
⑷、且縱認原告並非故意違規，然原告客觀上既有超越停止線之
    違規行為，且該路段路面劃設有清楚明確之標線以供駕駛人
    遵循行駛，已如前述，故原告主觀上縱非故意，亦有應注意
    能注意而疏未注意之過失。
⑸、至原告主張怕後面車子撞上而跨越停止線乙節，然用路人於
    駕車用路時，本須隨時注意車況，原告後方車子是否會因原
    告之臨時煞車而撞上原告之車輛，此屬於後方車輛用路人是
    否有遵守相關行車規則之問題，並非原告得以主張免罰之事
    由。
⑹、是以，就被告機關之A處分，被告機關開立裁決書並無違誤，
    原告此部分主張為無理由，應予駁回。
２、B處分部分：
⑴、兩造對於B處分原告之違規事實為直接跨越雙黃線左轉，並無
    爭執，並有前開勘驗筆錄可參，此部分事實足以認定。
⑵、原告主張其不知有壓到雙黃線之情形，然據前開勘驗筆錄，
    足可證明原告確有左轉壓到雙黃線並跨越之。又原告縱使不
    知其有壓到雙黃線，但就前開行政罰法故意過失之定義，本
    件原告本屬於應注意其左轉時不得跨越雙黃線，依當時之情
    形，本屬可以注意，但其仍未注意而左轉跨越雙黃線，足認
    原告就前開跨越雙黃線左轉之行為至少有過失。
⑶、所謂平等原則，係指相同事件相同處理，不同事件不同處理
    ，若相同事件為不同處理，或不同事件為相同處理，除有正
    當理由外，均係違反平等原則。再按行政行為，非有正當理
    由，不得為差別待遇，行政程序法第6條定有明文，此即行
    政法上之平等原則。然行政機關若怠於行使權限，致使人
    民因個案違法狀態未排除而獲得利益時，該利益並非法律所
    應保護之利益，因此其他人民不能要求行政機關比照該違法
    案例授予利益，亦即人民不得主張「不法之平等」（最高行
    政法院92年度判字第275號判決意旨參照）。基此，倘行政
    機關未對交通違規行為人以外違反交通處罰規定之人開單處
    罰，此屬行政機關對該應處罰而未為處罰之人是否舉發及裁
    決之問題，並非行為人得據以主張平等原則之理由。是本件
    原告主張應對其他相同行為人為舉發始得對其舉發乙節，顯
    非可採。
⑷、故就被告機關之B處分，被告機關開立裁決書並無違誤，原告
    此部分主張為無理由，應予駁回。　　
⑸、至原告所提出之影片部分，原告所述影片拍攝時間分別為110
    年7月5日，及同年7月6日，與本件原告遭被告裁處之A、B處
    分違規時間110年4月12日非屬同日，當無法作為本件有利原
    告認定之依據，附此敘明。　　
六、綜上所述，原告起訴請求撤銷原處分，經核原告所陳均無法
    採信，原處分並無違誤，原告請求為無理由，應予駁回。
七、本件判決基礎已臻明確，兩造其餘之攻擊、防禦及證據資料
    經本院審酌後，核與判決結果不生影響，爰不逐一指駁，附
    此敘明。
八、本件第一審裁判費為300元，應由敗訴之原告負擔，爰確定
    第一審訴訟費用額如主文第2項所示。
九、據上論結，本件原告之訴為無理由，依行政訴訟法第98條第
    1項前段、第236條、第237條之7、第237條之8第1項、第237
    條之9第1項，判決如主文。
中　　華　　民　　國　　110 　年　　8 　　月　　18　　日
                  行政訴訟庭  法  官  唐一强    　
上為正本係照原本作成。
如不服本判決，應於判決送達後20日內，向本院提出上訴狀並表
明上訴理由（原判決所違背之法令及其具體內容或依訴訟資料可
認為原判決有違背法令之具體事實），其未載明上訴理由者，應
於提出上訴後20日內向本院補提理由書（上訴狀及上訴理由書均
須按他造人數附繕本，如未按期補提上訴理由書，則逕予駁回上
訴），並應繳納上訴裁判費新臺幣750元。
中　　華　　民　　國　　110 　年　　8 　　月　　18　　日
                              書記官  黃妍爾